【裁判字號】    99,訴,2364
【裁判日期】    991224
【裁判案由】    侵權行為損害賠償
【裁判全文】
臺灣臺北地方法院民事判決              99年度訴字第2364號
原      告  陳薌羽
訴訟代理人  陳柏吉
被      告  曾明祥
上列當事人因被告傷害案件，經原告提起刑事附帶民事訴訟，請
求侵權行為損害賠償事件，經本院刑事庭裁定移送前來，本院於
民國99年12月7日言詞辯論終結，判決如下：
    主  文
被告應給付原告新臺幣肆萬元及自民國九十八年十二月二十九日
起至清償日止，按年息百分之五計算之利息。
原告其餘之訴駁回。
訴訟費用由被告負擔十五分之一，其餘由原告負擔。
本判決第一項得假執行，但被告如以新臺幣肆萬元為原告預供擔
保，得免為假執行。
原告其餘假執行之聲請駁回。
    事實及理由
一、按訴狀送達後，原告不得將原訴變更或追加他訴……被告於
    訴之變更或追加無異議，而為本案之言詞辯論者，視為同意
    變更或追加，民事訴訟法第255條定有明文。查，本件原告
    於提起刑事附帶民事訴訟時，係主張被告於民國98年9月1日
    及9月2日連續2天徒手毆打伊，致伊受有左肩挫傷、右手腕
    挫傷之傷害，造成伊身體上及精神上雙重之傷害，並致伊情
    緒低落、食慾減低、睡眠障礙及環境適應問題，無法正常工
    作，迄今因心裡恐懼而無法進入職場，躲於桃園家中不敢找
    工作等語，顯係就被告2次之傷害行為提起附帶民事訴訟，
    請求侵權行為損害賠償。嗣於99年3月18日具狀表明其請求
    權基礎之事實，為本院刑事庭98年度簡字第4458號判決所認
    定被告2次傷害原告身體及恐嚇危害原告安全之行為，已屬
    追加他訴，惟被告並無異議而為本案之言詞辯論，依前揭規
    定，視為被告同意追加，合先敘明。
二、原告起訴主張：被告為伊任職之臺北縣新店市○○路○段11
    號白木屋屋食品股份有限公司北新店（下稱白木屋北新店）
    店長，因多次要求伊與之交往遭拒絕，竟心生不滿，於98年
    9月1日21時許，在臺北縣新店市○○路280巷1之7號伊租屋
    處騎樓徒手毆打伊，致伊受有左肩部挫傷瘀腫之傷害。翌（
    2日）日20時許，被告再於白木屋店內徒手毆打伊，致伊受
    有左肩挫傷、右手腕挫傷之傷害，且出言恐嚇伊：「你如果
    不讓我抱，你就死定了。」、「如果不跟我在一起的話，就
    要同歸於盡」、「我知道你一個人住在外面，你最好給我小
    心點」，使伊心生畏懼，造成伊身體上及精神上雙重之傷害
    ，並致伊情緒低落、食慾減低、睡眠障礙及環境適應問題，
    無法正常工作，迄今因心裡恐懼而無法進入職場，躲於桃園
    家中不敢找工作，伊受有約新臺幣（下同）20萬元之薪資損
    失及精神上損害。被告之傷害罪行業經本院刑事庭98年度簡
    字第4458號及99年度簡上字第14號判決有罪定讞。爰依民法
    第184條第1項前段、第193條第1項、第195條第1項規定，請
    求被告賠償薪資損失20萬元及精神慰撫金40萬元等語。並聲
    明：(一)被告應給付原告60萬元，及自起訴狀繕本送達翌日起
    至清償之日止，按年息5%計算之利息。(二)願供擔保聲請宣告
    假執行。
三、被告答辯以：伊與原告係男女朋友關係，伊確於98年9月1日
    21時許與原告因細故發生爭執，在與原告拉扯過程中確實傷
    及原告，原告翌日即因情緒不穩而影響工作進度，伊乃基於
    店長職責加以勸說，豈料，遭原告指稱伊在店面後倉毆打原
    告成傷，並出言恐嚇伊，其主張實非可採。又原告請求之款
    項，未見原告逐項臚列說明究係何種項目之損害賠償金額，
    倘僅為精神慰撫金部分，則應有審酌雙方資力、加害程度及
    其他各種情形核定相當數額之必要；伊既設籍臺南縣，隻身
    北上工作，月薪約25,000元至30,000元，除部分薪資須奉養
    父母外，尚須支付房租，經濟資力薄弱。雖原告另主張遭伊
    毆打後，有情緒低落、食慾減低、睡眠障礙及注意力不集中
    等症狀，惟衡諸上開症狀之成因，多為長期生活壓力、生活
    方式或心理因素累積而成，且伊在本件傷害案件發生前即曾
    陪同原告至臺北市立萬芳醫院精神科就醫，不得以原告有診
    斷證明書即認其目前之精神狀況與伊行為有關，又原告請求
    之精神慰撫金額度，顯屬過高等語，資為抗辯。並聲明：(一)
    原告之訴及假執行之聲請均駁回。(二)如受不利之判決，願供
    擔保聲請宣告免為假執行。
四、兩造不爭執事項：
  (一)被告為原告原任職之白木屋北新店之店長。被告於98年9月1
    日21時許，在前揭原告租屋處騎樓徒手毆打原告，致原告受
    有肩部挫傷瘀腫之傷害。翌日20時許，兩人在所任職之白木
    屋北新店內發生爭執，原告再赴天主教耕莘醫院急診後，經
    診斷其受有左肩挫傷（瘀傷）、右手腕挫傷（無明顯外傷）
    之傷害，此有診斷證明書2份在卷可稽（見本院卷第17頁）
    。
  (二)原告曾以被告涉有前揭傷害及恐嚇危害安全罪而向臺灣臺北
    地方法院檢察署提出告訴，經該署檢察官以98年度偵字第
    22976號向本院刑事庭聲請簡易判決處刑，經本院刑事庭以
    98年度簡字第4458號簡易判決判處應執行拘役65日（2次傷
    害罪各判處拘役20日、30日、恐嚇危害安全罪判處拘役20
    日），被告提起上訴後，經本院刑事庭以99年度簡上字第14
    號刑事判決撤銷有關被告被訴於98年9月2日涉犯傷害罪及定
    應執行刑部分，判決被告被訴於98年9月2日涉犯傷害罪部分
    無罪，並定應執行拘役35日，有前揭臺灣臺北地方法院檢察
    署檢察官聲請簡易判決處刑書、本院刑事判決2份在卷可稽
    。
  (三)原告曾於98年9月22日前往天主教耕莘醫院精神科門診，經
    診斷原告有情緒低落、食慾減低、睡眠障礙、注意力不集中
    等情形，並持續門診追蹤治療，有診斷證明書2份在卷可稽
    （見本院卷第18頁）。
  (四)原告於98年7月30日即曾因2年前任職的店裡遭竊而情緒低落
    ，因已持續2至3個月而至臺北市立萬芳醫院精神科就診，有
    原告於該醫院就醫之病歷資料在卷可稽（見本院卷第67至69
    頁）。
四、本院依職權調閱本院98年度簡字第4458號、99年度簡上字第
    14號傷害案件等卷宗（含偵查卷）。
五、得心證之理由：
    原告主張被告於前揭時地，徒手毆打伊，並出言恐嚇伊，致
    伊受有左肩部挫傷瘀腫、右手腕挫傷之傷害，造成身體上及
    精神上雙重之傷害，並致伊情緒低落、食慾減低、睡眠障礙
    及環境適應問題，無法正常工作，伊受有約20萬元之薪資損
    失及精神上損害，爰依侵權行為之法律關係，請求被告賠償
    薪資損失20萬元及精神慰撫金40萬元等語，惟被告僅承認98
    年9月1日因與原告發生爭執而有拉扯，有致原告受傷外，其
    餘則均否認，並以前開情詞置辯。是本件所應探究者，厥為
    ：(一)被告有無原告所指於98年9月2日徒手毆打原告，並出言
    恐嚇危害原告安全之不法行為？(二)原告因有情緒低落、食慾
    減低、睡眠障礙、注意力不集中等情形，而於98年9月22日
    前往天主教耕莘醫院精神科門診，並持續門診追蹤治療，是
    否係因被告之傷害及恐嚇危害安全之行為所致？(三)原告請求
    被告賠償薪資損害並給付精神慰撫金，有無理由？其金額是
    否妥適？茲析述如次：
    (一)被告有無原告所指於98年9月2日徒手毆打原告，並出言恐
      嚇危害原告安全之不法行為？
      1.按當事人主張有利於己之事實者，就其事實有舉證之責
        任。民事訴訟法第277條前段定有明文。本件原告指稱
        被告於98年9月2日徒手毆打伊，並出言恐嚇危害伊安全
        之事實，為被告所否認，原告自應就此負舉證責任。
      2.雖原告指稱被告於98年9月2日20時許，於白木屋店內徒
        手毆打伊，致伊受有左肩挫傷、右手腕挫傷之傷害，然
        揆之卷附天主教耕莘醫院98年9月2日、9月3日診斷證明
        書（見本院卷第17頁），其上記載原告於98年9月2日急
        診時受有左肩部挫傷瘀腫之傷害，於98年9月3日急診時
        有左肩挫傷（瘀傷）、右手腕挫傷（無明顯外傷）之傷
        害，經本院刑事庭向財團法人天主教耕莘醫院函詢原告
        該2日2次急診驗傷情形，該院函稱原告主訴被人打，於
        9月2日之驗傷單已寫明，9月3日再次主訴被打，右腕有
        痛，但未見明顯之外傷，究係新傷或舊傷，證據不明確
        ，不能分清楚等情，有該醫院99年3月1日耕醫病歷字第
        0990000663號函暨檢附之病歷影本等在99年度簡上字第
        14號卷可稽（見該卷第54至65頁），則被告是否98年9
        月2日再次毆打原告左肩及右手腕，即非無疑。又證人
        林意珊於本院刑事庭審理中固證稱，於98年9月2日晚上
        7、8時左右原告跑出白木屋北新店時，原告一直用手擋
        在印子那邊，伊就叫原告把手拿開讓伊看，就看到原告
        的手臂上有紅紅的印子，印象中原告是用右手擋在左上
        臂那裡等語（見99年度簡上字第14號卷第91頁），惟其
        所稱與診斷證明書上所載原告之傷勢有所不符，難認被
        告對原告有此行為，此亦經本院刑事庭所採認；況查，
        原告於本院刑事庭99年4月20日審理時證稱，在伊於店
        後倉庫也就是休息室打電話的時候，被告要搶伊的電話
        ，伊轉身時，被告就打到伊的肩膀及手肘（見99年度簡
        上字第14號卷第78頁反面），亦足認被告於當時應無傷
        害原告之故意，而係其欲阻止原告撥打行動電話時而有
        身體接觸。且被告被訴此部分傷害罪嫌，業經本院刑事
        庭以本院99年度簡上字第14號判決無罪確定，故認被告
        應無原告所指此部分之傷害行為。
      3.被告雖否認於98年9月2日對原告為恐嚇危害安全之行為
        ，惟原告於刑事案件偵查中即證稱：9月2日晚上被告在
        白木屋公司北新店內對伊說「你如果不讓我抱，你就死
        定了」，因伊很害怕就衝出去店外找證人林意珊，被告
        還跑出去，並當伊及證人林意珊面前說「我知道你一個
        人住在外面，你最好給我小心點。」，讓伊非常害怕，
        當天被告還有說「如果不跟我在一起的話，就要同歸於
        盡。」等語（見偵查卷宗第41、42頁）；於本院刑事庭
        審理復證稱：被告於98年9月2日當天晚上在店裡對伊說
        如果不跟他在一起就死定了，還說如果不跟他在一起就
        要同歸於盡，被告還當著證人林意珊的面對渠說，知道
        伊一個人住在外面，最好小心一點，當時被告的女朋友
        也在場，伊已想不起來於偵訊時所稱被告在9月2日晚上
        所說「妳如果不讓我抱，妳就死定了」一節，但伊於偵
        查中都有據實陳述等語（見99年度簡上字第14號卷第79
        頁至同頁反面），核與證人林意珊於本院刑事庭審理中
        所證稱：在98年9月2日晚上8、9點之間被告的前女友有
        到店裡來，後來看到原告和被告的前女友一起走出店外
        ，之後被告就跟著出來，對著原告說「我知道妳自己一
        個人住在外面，妳最好小心一點。」，當時被告的女友
        也在場等語（見99年度簡上字第14號卷第91頁至同頁反
        面）相符，堪信原告所稱屬實，並為本院99年度簡上字
        第14號刑事判決所採認，且被告所犯恐嚇危害原告安全
        罪部分，業經本院99年度簡上字第14號刑事判決確定在
        案，有前揭刑事判決可憑，是以被告有此部分侵權行為
        之事實應堪確認。
    (二)按因故意或過失，不法侵害他人之權利者，負損害賠償責
      任，民法第184條第1項前段定有明文。不法侵害他人之身
      體、健康、名譽、自由、信用、隱私、貞操，或不法侵害
      其他人格法益而情節重大者，被害人雖非財產上之損害，
      亦得請求賠償相當之金額，同法第195條第1項亦有明定。
      依前所述，被告既於98年9月1日徒手毆打原告，致原告受
      有左肩部挫傷瘀腫之傷害，及於98年9月2日出言恐嚇危害
      原告安全，是被告對原告有此部分之侵權行為，應負侵權
      行為損害賠償之責，應屬明確。
    (三)原告因有情緒低落、食慾減低、睡眠障礙、注意力不集中
      等情形，而於98年9月22日前往天主教耕莘醫院精神科門
      診，並持續門診追蹤治療，是否係因被告之傷害及恐嚇危
      害安全之行為所致？
      雖原告指稱係因被告前揭傷害及恐嚇行為而致其有情緒低
      落、食慾減低、睡眠障礙、注意力不集中等情形，於98年
      9月22日前往天主教耕莘醫院精神科門診，並持續門診追
      蹤治療，惟原告既不否認其於98年7月30日即曾因2年前任
      職的店裡遭竊，心裡一直很難過而至臺北市立萬芳醫院精
      神科就診，足見原告在被告對之為本件傷害及恐嚇安全之
      行為前即長期有精神方面之困擾，則其是否單因被告前揭
      行為而有其所指之精神狀況，已非無疑！而其迄本院言詞
      辯論終結前，復未舉證以實其說，自難遽以採認。
    (四)原告請求被告賠償薪資損害並給付精神慰撫金，有無理由
      ？其金額是否妥適？
      1.依前所述，原告因情緒低落等情形而須就醫之情況，難
        認係被告前揭行為所造成，而衡以一般常情，被告所為
        前揭行為應不致使人無法工作，原告復未舉證證明其無
        法外出工作與被告前揭行為間存有相當因果關係，則其
        請求被告賠償其無法工作之薪資損害，即屬無據。
      2.按法院於酌定慰撫金數額時，應斟酌加害人與被害人雙
        方之身分、資力與加害程度，及其他各種情形核定之。
        所謂「相當之金額」，應以實際加害情形與其名譽影響
        是否重大，及被害人之身分地位與加害人經濟狀況等關
        係定之，此為最高法院51年台上字第223號判例、47年
        台上字第1221號判例意旨所揭示之原則。查被告係因與
        原告發生爭執拉扯而出手毆打，原告所受之傷害為左肩
        部挫傷瘀腫，雖非屬嚴重之傷害，惟被告於翌日又出言
        恐嚇原告，造成原告身心之傷害則非輕微，且犯後猶執
        言狡辯、未向原告表達歉意，亦無和解之意願，本院審
        酌兩造資力、加害程度、及造成之傷害等一切情狀，認
        原告請求被告給付非財產上損害賠償400,000元尚屬過
        高，應以40,000元為適當，逾此範圍為無理由，應予駁
        回。
     (五)末按給付無確定期限者，債務人於債權人得請求給付時
       ，經其催告而未為給付，自受催告時起，負遲延責任。
       其經債權人起訴而送達訴狀，或依督促程序送達支付命
       令，或為其他相類之行為者，與催告有同一之效力。又
       遲延之債務以支付金錢為標的者，債權人得請求依法定
       利率計算之遲延利息，民法第229條、第233條第1項分別
       定有明文。查原告依侵權行為之法律關係請求被告給付
       非財產上損害賠償，被告係於98年12月28日收受刑事附
       帶民事起訴狀繕本，有送達證書在卷可稽（見本院98年
       度簡附民字第128號刑事卷宗第5頁），原告自得於被告
       受送達翌日起（即98年12月29日）至清償日止，請求法
       定遲延利息。
六、綜上所述，原告以民法第184條第1項前段、第195條第1項規
    定，請求被告給付非財產上損害賠償40,000元，及自98年12
    月29日起至清償日止，按年息5%計算之利息，為有理由，應
    予准許，逾此範圍之請求，則屬無據，不能准許；至原告主
    張依民法第184條第1項前段、第193條第1項規定，請求被告
    賠償其薪資損失200,000元部分，為無理由，應予駁回。
七、假執行之宣告：本件所命被告給付之金額未逾500,000元，
    依民事訴訟法第389條第1項第5款規定應依職權宣告假執行
    ，至原告敗訴部分，其假執行之聲請亦失所附麗，爰併予駁
    回之；並依同法第392條第2項規定，依被告聲請宣告被告如
    預供相當之擔保，得免為假執行。
八、本件事證已明，兩造其餘攻擊防禦方法及所提之證據，核與
    判決結果無影響，毋庸再予一一論述，附此敘明。
九、據上論結，原告之訴為一部有理由、一部無理由，依民事訴
    訟法第79條、第389條第1項第5款、第392條第2項，判決如
    主文。
中    華    民    國    99    年    12     月    24   日
                  民事第六庭    法  官  林春鈴
以上正本係照原本作成。
如對本判決上訴，須於判決送達後20日內向本院提出上訴狀。如
委任律師提起上訴者，應一併繳納上訴審裁判費。
中    華    民    國    99    年    12     月    24   日
                                書記官  潘惠敏

司法院資訊處製作；財團法人民間司法改革基金會備份。
